臺灣高等法院臺南分院刑事判決　　　　 100年度上易字第92號
上　訴　人
即　被　告　陳意婷
上列上訴人因違反毒品危害防制條例案件，不服臺灣雲林地方法
院99年度易字第722號中華民國100年1月11日第一審判決 （起訴
案號：臺灣雲林地方法院檢察署99年度毒偵字第1003號），提起
　　　上訴，本院判決如下：
    主  文
上訴駁回。
    理  由
一、依刑事訴訟法第350條、第361條、第362條、第367條規定，
    不服地方法院之第一審判決而上訴者，須提出上訴書狀，並
    應敘述具體理由，為上訴必備之程式；其所提出之書狀未敘
    述上訴理由，或僅曾以言詞陳述上訴理由者，均應於上訴期
    間屆滿後20日內補提理由書於第一審法院。第一審法院經形
    式審查，認逾期未補提上訴理由者，應定期間先命補正；逾
    期未補正者，為上訴不合法律上之程式，應以裁定駁回。倘
    已提出上訴理由，但所提非屬具體理由者，則由第二審法院
    以上訴不合法律上之程式，判決駁回。而所謂具體理由，必
    係依據卷內既有訴訟資料或提出新事證，指摘或表明第一審
    判決有何採證認事、用法或量刑等足以影響判決本旨之不當
    或違法，而構成應予撤銷之具體事由，始克當之（例如：依
    憑證據法則具體指出所採證據何以不具證據能力，或依憑卷
    證資料，明確指出所為證據證明力之判斷如何違背經驗、論
    理法則）；倘僅泛言原判決認定事實錯誤、違背法令、量刑
    失之過重或輕縱，而未依上揭意旨指出具體事由，或形式上
    雖已指出具體事由，然該事由縱使屬實，亦不足以認為原判
    決有何不當或違法者（例如：對不具有調查必要性之證據，
    法院未依聲請調查亦未說明理由，或援用證據不當，但除去
    該證據仍應為同一事實之認定），皆難謂係具體理由，俾與
    第二審上訴制度旨在請求第二審法院撤銷、變更第一審不當
    或違法之判決，以實現個案救濟之立法目的相契合，並節制
    濫行上訴（ 最高法院97年度台上字第892號刑事判決意旨參
    照）。
二、上訴意旨略以：按刑之量定，固為實體法上賦予法院得為自
    由裁量之事項，但此項職權之行使，並非得恣意為之，仍受
    比例原則、平等原則、罪刑相當原則之支配，審酌刑法第57
    條所列各款應行注意事項及一切情狀為之，使輕重得宜，罰
    當其罪，以符合法律授權之目的，即所謂自由裁量權之內部
    界限，此有最高法院93年度台上字第3746號裁判意旨可參。
    上訴人即被告陳意婷施用毒品之犯行，其行為實屬不該，惟
    被告於犯罪後經原審行準備程序中就被訴事實為有罪之陳述
    ，且經原審法院合議庭裁定由受命法官獨任以簡式審判程序
    加以審理，顯然被告犯後知所悔悟，並未多浪費訴訟資源；
    且被告施用毒品之行為，本質上屬戕害自己身心健康之行為
    尚未有嚴重破壞社會秩序或侵害他人權益之情形；又被告之
    父母為聾啞人士，家境貧困而為低收入戶，未同住之祖母亦
    仰賴其扶養，故被告自小即負有分擔、維持家計之重責，而
    被告目前從事服務業工作，月收入約新臺幣2萬多元 ，國中
    肄業等情，顯見被告係因年紀尚輕加以思慮不周，方犯下本
    件犯行，是以依被告本件之犯罪情狀，在客觀上顯然足以引
    起一般同情，且被告嗣既知認罪，深表後悔，難認其不知悔
    改，加以歷此漫漫偵查、審理程序及刑之宣告後，應知所警
    惕。為此懇請鈞院依刑法第59條，審酌被告之素行、智識程
    度、犯罪之動機、目的、手段，其施用毒品會損害施用者自
    身健康，但未對社會有相當危害，再酌為從輕為被告量刑，
    爰不服原判決依法提起上訴云云。
三、經查：
（一）陳意婷前(一)因施用毒品案件，經觀察、勒戒後，認為無繼
      續施用毒品之傾向 ，於民國（下同）94年4月11日執行完
      畢釋放出所。(二)因持有毒品案件，經臺灣臺北地方法院以
      95年度簡字第3819號判決判處拘役59日，如易科罰金，以
      新臺幣1,000元折算1日確定。(三)又於觀察、勒戒執行完畢
      後5年內，因施用毒品案件 ，經原審法院以98年度六簡字
      第201號判決判處有期徒刑4月確定 ，甫於99年7月14日易
      科罰金執行完畢。詎其仍不知悔改，復基於施用第二級毒
      品甲基安非他命（下稱甲基安非他命）之犯意 ，於99年7
      月27日凌晨某時許，在雲林縣斗六市○○街78號之3第206
      號室居處，以將甲基安非他命置入玻璃球內點火燒烤後吸
      食煙霧之方式，施用甲基安非他命1次 。嗣於同日（即99
      年7月27日）上午7時30分許，為警持原審法院核發之搜索
      票，在陳意婷上開居處扣得其所有之甲基安非他命1包（
      淨重0.0384公克，驗餘淨重0.0279公克）、吸食器1組及
      酒精燈1個等物，並經採集陳意婷尿液送驗後，結果呈安
      非他命、甲基安非他命陽性反應，而悉上情。
（二）上揭犯罪事實，業據上訴人即被告陳意婷於原審審理時坦
      承不諱 ，並有原審法院99年度聲搜字第356號搜索票、詮
      昕公司99年8月12日濫用藥物尿液檢驗報告 、同意採證書
      、彰化縣警察局溪湖分局委託檢驗尿液代號與真實姓名對
      照證單 、99年11月2日憲直刑鑑字第0990002139號憲兵司
      令部刑事鑑識中心鑑定書、搜索扣押筆錄、扣押物品目錄
      表各1份及照片7張在卷可憑 ，復有扣案之吸食器1組可資
      佐證。足認被告上開自白與事證相符，應堪採信。又本案
      被告因施用毒品案件，先經裁定送觀察、勒戒後，認無繼
      續施用毒品之傾向 ，於94年4月11日執行完畢釋放出所。
      再因施用毒品案件 ，經原審法院以98年度六簡字第201號
      判決判處有期徒刑4月確定，甫於99年7月14日易科罰金執
      行完畢 ，此有臺灣高等法院被告前案紀錄表1份附卷可參
      ，從而 ，被告雖係於受觀察勒戒執行完畢後5年後，再犯
      本案毒品危害防制條例第10條第2項之罪，惟因前述5年內
      曾另再犯施用毒品罪名而屬3犯以上，事證明確 ，被告犯
      行堪以認定，應依法論科。
（三）原審法院認被告所為 ，係犯毒品危害防制條例第10條第2
      項之施用第二級毒品罪。被告因施用甲基安非他命而持有
      甲基安非他命之低度行為，應為施用之高度行為所吸收，
      不另論罪。再被告有上述徒刑執行完畢之前科紀錄，有卷
      附臺灣高等法院被告前案紀錄表可按，其於受徒刑之執行
      完畢後 ，5年以內故意再犯本案有期徒刑以上之罪，為累
      犯，應依刑法第47條第1項規定加重其刑 。爰審酌被告有
      犯罪事實欄所載持有、施用毒品之前案記錄，且被告前因
      施用毒品案件，已經觀察勒戒、起訴科刑執行完畢，竟無
      視毒品對於自身健康之戕害及國家對杜絕毒品犯罪之禁令
      ，不知徹底袪除施用毒品之惡習，殊不可取，然考量被告
      施用毒品之犯行，本質上乃屬戕害自己身心健康之行為，
      尚未有嚴重破壞社會秩序或侵害他人權益之情形，且犯後
      坦承犯行，態度良好，暨其自陳目前擔任服務業工作，月
      收入約新臺幣2萬多元、國中肄業 ，未同住祖母以及領有
      殘障手冊之父親，均需其扶養，並念及其年紀尚輕等一切
      情狀，量處有期徒刑7月，以資懲儆 。原審已詳敘認定被
      告犯罪事實之證據及理由，從形式上予之審查，並無違背
      法令之情形。
（三）上訴人雖以前揭情詞提起上訴，惟查：按量刑或宣告緩刑
      與否，係屬法院裁判時得依職權裁量之事項；次按刑法第
      59條之酌量減輕其刑，必須犯罪另有特殊之原因與環境，
      在客觀上足以引起一般同情，認為即予宣告法定低度刑期
      ，猶嫌過重者，始有其適用。上訴意旨僅以被告因思慮不
      周而為本件犯行、犯後知所悔悟及家庭經濟因素等情為由
      ，應依刑法第59條酌減其刑云云，然上訴人施用毒品之犯
      行已屬3犯以上，仍不知徹底袪除施用毒品之惡習 ，洵難
      認其犯罪之情狀有何情輕法重、客觀上足以引起一般人同
      情之處，自無從依刑法第59條規定酌減其刑。又上訴人除
      有累犯加重事由外，原審法院業已將其犯後態度良好及家
      庭經濟因素等情納為量刑依據，而量處有期徒刑7月，核
      屬原審刑罰裁量權之適法行使，尚與罪刑相當原則無違。
      上訴意旨仍執陳詞，顯非依據卷內訴訟資料或提出新事證
      ，具體指摘原審判決關於採證認定事實、適用法律或量刑
      有何違法或不當之處，則揆諸上揭說明，本件上訴不合上
      訴之法定要件，應予駁回，並不經言詞辯論為之。
四、據上論斷，應依刑事訴訟法第367條前段、第372條，判決如
    主文。
中    華    民    國    100    年     3    月    1    日
                   刑事第三庭    審判長法  官  陳義仲
                                       法  官  張季芬
                                       法  官  蔡勝雄
以上正本證明與原本無異。
不得上訴。
                                        書記官  汪姿秀
中    華    民    國    100    年     3     月    1    日